【裁判字號】    98,家訴,43
【裁判日期】    981026
【裁判案由】    確認婚姻關係存在
【裁判全文】
臺灣高雄地方法院民事判決              98年度家訴字第43號
原      告  乙○○
            甲○○
            丙○○
訴訟代理人  張文嘉律師
被      告  丁○○
訴訟代理人  林夙慧律師
上列當事人間請求確認婚姻關存在事件，本院判決如下：
    主  文
原告之訴駁回。
訴訟費用由原告負擔。
    事  實
一、原告主張：訴外人陳進茂於民國85年4 月18日與訴外人陳桂
    香離婚，並於85年5 月30日與被告結婚，2 人婚後共同經營
    殯葬事業，並以此營業所得購置多筆不動產均登記於被告名
    下，嗣後因故於91年12月5 日辦理假離婚登記，而陳進茂於
    97年10月19日死亡，是時法定財產制關係始消滅，陳進茂名
    下並無任何財產，而被告擁有上述財產，依民法第1030條之
    1 規定，陳進茂得向被告請求差額一半之財產，而原告為陳
    進茂之繼承人，故依繼承關係得向被告請求剩餘財產差額之
    一半，由於陳進茂於91年12月5 日曾與被告辦理假離婚，故
    原告實有確認陳進茂與被告從91年12月5 日至97年10月19日
    之期間有婚姻關係存在之必要與利益，牌將來向被告主張剩
    餘財產分配請求權等語。並聲明：確認被告自91年12月5 日
    起至97年10月19日止與陳進茂有婚姻關係存在。
二、被告則以：確認婚姻關係存在或不存在之訴，由第三人起訴
    者，應以結婚人全體為共同被告，而陳進茂已死亡，故當事
    人不適格等語，以資抗辯。並聲明：駁回原告之訴。
三、按原告之訴，依其所訴之事實，在法律上顯無理由者，法院
    得不經言詞辯論，逕以判決駁回之。婚姻事件由第三人起訴
    者，以夫妻為共同被告，但撤銷婚姻之訴，其夫或妻死亡者
    ，得以生存者為被告。此有民事訴訟法第249 條第2 項、第
    569 條第2 項分別定有明文。又按確認婚姻關係成立或不成
    立之訴，由夫或妻起訴者，以其配偶為被告，若夫妻之一方
    死亡，即不得提起此種確認之訴，否則，其當事人之適格即
    有欠缺，此觀民事訴訟法第568 條第1 項、第569 條第1 項
    之規定自明（最高法院80年度台上字第1432號判決參照）。
四、經查，陳進茂已於97年10月19日死亡，有戶籍謄本附卷可稽
    ，則參照前開法條及判決見解，原告已不得提起本件確認婚
    姻關係存在之訴，當事人之適格即有欠缺，其訴在法律上顯
    無理由，本院爰不經言詞辯論，逕以判決駁回之。至於是否
    得另提起其他種類訴訟以資救濟其權利，則非所問。
五、據上論結，本件原告之訴為無理由，依民事訴訟法第249 條
    第2 項、第78條，判決如主文。
中    華    民    國    98    年    10    月    26    日
                      家事法庭  法  官  吳宏榮
以上正本係照原本作成
如對本判決上訴，須於判決送達後20日內向本院提出上訴狀
中    華    民    國    98    年    10    月    26    日
                                書記官  葉正昭


司法院資訊處製作；財團法人民間司法改革基金會備份。
